臺灣高雄地方法院刑事判決　　　　　　 95年度交訴字第174號
公　訴　人　臺灣高雄地方法院檢察署檢察官
被　　　告　乙○○
被　　　告　甲○○
上　一　人　許清連律師
選任辯護人　李錦臺律師
上列被告等因公共危險等案件，經檢察官提起公訴（95年度調偵
字第679 號），本院判決如下：
    主  文
乙○○因過失致人於死，處有期徒刑參月，如易科罰金，以銀元
參佰元即新臺幣玖佰元折算壹日。緩刑貳年。
甲○○從事業務之人，因業務上之過失致人於死，處有期徒刑伍
月；又駕駛動力交通工具肇事，致人死亡而逃逸，處有期徒刑拾
月。應執行有期徒刑壹年貳月。
    事  實
一、乙○○考領有普通小客車駕駛執照，於民國95年3 月1 日19
    時30分許，駕駛其姊丙○○所有之車牌號碼P2-4825 號自小
    客車，沿高雄縣仁武鄉○○路○○道外側由西往東方向行駛
    ，明知行車速度應依速限標誌之規定，而該處之速限係時速
    50 公 里，及駕駛人應注意車前狀況，並隨時採取必要之安
    全措施，而依當時天候晴朗、光線為夜間有照明、柏油路面
    乾燥無缺陷、視距良好及道路上無障礙物等情形，並無不能
    注意之情事，竟疏未為上開注意，貿然以時速60至70公里之
    高速行駛，途經上開路段仁福分6-1 電桿處之際，適有楊界
    明於不詳時、地飲酒後，其體內血液酒精濃度已達290mg/dl
    之程度，仍騎乘其妻己○○○所有之車牌號碼KS8-890 號重
    型機車，沿同向行駛於該路慢車道，亦行至上述地點時，未
    注意車輛變換車道時，應讓直行車先行，並注意安全距離，
    即逕自該處快、慢車道分隔島之間隙處，直接左轉由南往北
    方向穿越水管路快車道，乙○○見楊界明之機車，閃煞不及
    ，致其駕駛之上開自小客車前方保險桿右側位置與楊界明騎
    乘之前揭機車左側車身發生擦撞，前揭機車因撞擊力量甚大
    ，倒地後向前滑行，楊界明則彈至空中後再撞擊前揭自小客
    車之右側擋風玻璃，並自該自小客車車頂及後行李廂翻滾而
    過，跌落在水管路外側汽車專用快車道上，乙○○見狀立即
    將其所駕駛之上開自小客車靠邊停放在前方高雄縣仁武鄉烏
    材林焚化爐大門前之快車道上，並下車跑至楊界明身旁查看
    楊界明之傷勢，見楊界明仍有動作，旋再跑回其上開自小客
    車停放位置，正欲自其後行李廂內取出三角警示牌之際，適
    甲○○（係址設高雄市○鎮區○○路12號元皇貨運股份有限
    公司之負責人，考領職業聯結車駕駛執照，平日擔任營業貨
    運曳引車司機，為從事駕駛業務之人）駕駛車牌號碼JI-562
    號營業貨運曳引車，其後拖曳車牌號碼VR-92 號之營業拖車
    （板台），沿同路外側快車道由西往東方向行駛而來，亦疏
    未注意車前狀況，未及時發現當時已俯臥地上之楊界明，致
    以其駕駛之上開曳引車左側車輪輾過楊界明之頭部、頸部及
    上胸部等處，並將楊界明拖行數公尺之遠，楊界明因上開交
    通事故致受有多重創傷性傷害，顱骨粉碎性骨折當場死亡。
    而甲○○因察覺車輛有擦撞情形，乃將其所駕曳引車臨時停
    放在乙○○之車輛前方約10公尺處，並下車查看其曳引車及
    拖車四周，乙○○見狀立刻上前對甲○○大聲呼喊為何將楊
    界明輾過，甲○○隨即否認，且明知汽車駕駛人駕駛汽車肇
    事致人受傷或死亡，應即採取救護或其他必要之措施並向警
    察機關報告，而不得逕行駛離，惟其僅抄寫乙○○之車牌號
    碼後，旋即駕車逃離現場。乙○○則於肇事後留在現場，於
    有偵查犯罪職權之機關或公務員發覺肇事者前，即向前來現
    場處理之警員林志忠坦承肇事而自願接受裁判，並提供甲○○所駕駛之前開拖車車牌號碼前3 碼「VR9 」予警方，始為
    警循線查知上情。
二、案經楊界明之妻己○○○及其子庚○○訴由高雄縣政府警察
    局仁武分局報告臺灣高雄地方法院檢察署檢察官偵查起訴。
    理  由
一、本件關於證據能力之判斷：
  (一)、按「被告以外之人於審判外之言詞或書面陳述，除法律有
      規定者外，不得作為證據」，刑事訴訟法第159 條第1 項
      定有明文。本件證人即同案被告乙○○於警詢中所言，對
      被告甲○○而言，係被告以外之人於審判外之陳述，且無
      刑事訴訟法第159 條之2 、第159 條之3 各款所定可信之
      特別情況，而被告甲○○於本院準備程序中復不同意其作
      為證據，依上開條文規定，尚不得作為證據。
  (二)、按「被告以外之人於審判外之陳述，雖不符前4 條之規定
      ，而經當事人於審判程序同意作為證據，法院審酌該言詞
      陳述或書面陳述作成時之情況，認為適當者，亦得為證據
      」、「當事人、代理人或辯護人於法院調查證據時，知有
      第159 條第1 項不得為證據之情形，而未於言詞辯論終結
      前聲明異議者，視為有前項之同意」，刑事訴訟法第159
      條之5 第1 、2 項分別定有明文，而上開規定之立法意旨
      在於傳聞證據未經當事人之反對詰問予以核實，原則上先
      予排除，惟若當事人已放棄詰問或未聲明異議，基於證據
      資料愈豐富，愈有助於真實發現之理念，且強化言詞辯論
      主義，法院自可承認該傳聞證據例外擁有證據能力。經查
      ，告訴人己○○○、庚○○、證人壬○○於警詢中之陳述
      ，及卷附丁○○○○之職務報告、高雄縣政府警察局仁武
      分局道路交通事故現場圖、道路交通事故調查報告表(一)、
      (二)、疑似道路交通事故肇事逃逸追查表、臺灣高雄地方法
      院檢察署檢察官相驗屍體證明書、法醫驗斷書、法務部法
      醫研究所鑑定書、法務部法醫研究所毒物化學檢驗報告、
      內政部警政署刑事警察局驗驗書、鑑定書、高雄市汽車貨
      運商業同業工會函、中華電信股份有限公司申裝人基本資
      料、高雄縣政府警察局仁武分局酒精測試報告、各類案件
      紀錄表、高雄縣警察局110 報案中心受理各類案件紀錄表
      、高雄縣仁武鄉公所函、臺灣電力公司鳳山營業處函，雖
      均係被告以外之人於審判外之陳述，性質上屬傳聞證據，
      惟經被告2 人同意作為證據，又本院審酌該言詞及書面陳
      述作成時之情況，並查無其他不法之情狀，足認為得為本
      案之證據，依刑事訴訟法第159 條之5 之規定具有證據能
      力。
  (三)、另按「被告以外之人於偵查中向檢察官所為陳述，除顯有
      不可信之情況者外，得為證據」，刑事訴訟法第159 條之
      1 第2 項亦有明文。檢察官於偵查中訊問被告後製成之偵
      查筆錄，性質上雖屬傳聞證據，惟現階段刑事訴訟法規定
      檢察官代表國家偵查犯罪、實施公訴，依法其有訊問證人
      之權，證人且須具結，而實務運作時，檢察官偵查中向被
      告以外之人所取得之陳述，原則上均能遵守法律規定，不
      致違法取供，其可信度極高，因此，被告以外之人前於偵
      查中已具結而為證述，除反對該項供述得具有證據能力之
      一方，已釋明「顯有不可信之情況」之理由外，不宜以該
      證人未能於審判中接受他造之反對詰問為由，即遽指該證
      人於偵查中之陳述不具有證據能力。本件同案被告乙○○
      對被告甲○○而言，係屬被告以外之人，其於在檢察官前
      所為陳述，已經依法具結，而有相當程度之擔保，並無顯
      不可信之特別情況，且檢察官於95年5 月10日訊問當日亦
      已通知被告甲○○及辯護人在場，自亦無任何剝奪被告對
      質詰問權之情事，另被告及辯護人復未曾提及檢察官在偵
      查時有何不法取供致證人證詞顯不可信之情事，是證人乙○○於偵查中之證述，自得採為本件證據。
二、訊據被告乙○○對其於上揭時、地，因超速及疏未注意車前
    狀況致撞擊被害人楊界明，造成被害人死亡之事實，均坦承
    不諱；被告甲○○固坦承當日確有行經上開地點，並停車抄
    錄被告乙○○之車牌號碼後離去，惟矢口否認有何過失致死
    及肇事逃逸犯行，辯稱：當天伊接獲友人壬○○之電話通知
    ，得知水管路前方有車禍，伊經過時看見被告乙○○的自小
    客車停在該處，便下車抄寫車牌號碼，伊並未壓到人，亦無
    肇事逃逸云云。經查：
  (一)、被告乙○○過失致死部分：
    １、被告乙○○於上揭時、地駕駛車牌號碼P2-4825 號自小
        客車，以時速60至70公里沿高雄縣仁武鄉○○路外側快
        車道超速行駛，途經該路段仁福分6-1 電桿處時，適遇
        被害人騎乘車牌號碼KS8-890 號重型機車亦沿同向慢車
        道行駛至該處，並欲左轉由南往北方向穿越水管路快車
        道，被告乙○○見狀閃煞不及，因而與被害人發生擦撞
        ，致被害人人車倒地，嗣於被告乙○○至其自小客車後
        方行李廂拿取三角警示牌之際，被害人再遭甲○○駕駛
        曳引車輾過（詳見後述），造成被害人受有多重創傷性
        傷害、顱骨粉碎性骨折而當場死亡之事實，業經被告乙○○自承無誤，核與告訴人己○○○、庚○○所指訴之
        情節大致相符，復經臺灣高雄地方法院檢察署檢察官督
        同法醫師相驗屬實，並製有驗斷書、勘驗筆錄及相驗屍
        體證明書附卷可稽。又被告乙○○所駕駛之上開P2-482
        5 號自小客車後行李廂蓋、後玻璃窗上之血跡，經送內
        政部警政署刑事警察局鑑驗結果，其DNA-STR 型別與被
        害人相同，該型別在臺灣地區中國人分布機率預估為6.
        53乘以10的負19次方乙節，亦有該局95年4 月7 日刑醫
        字第第0000000000號鑑驗書1 份在卷可憑（見相驗卷第
        43頁），是被告乙○○確有駕車撞及被害人，致被害人
        人車倒地並傷重不治死亡，自堪認定。
    ２、按「行車速度，依速限標誌或標線之規定」、「汽車行
        駛時，駕駛人應注意車前狀況及兩車併行之間隔，並隨
        時採取必要之安全措施」，道路交通安全規則第93條第
        1 項、第94條第2 項分別定有明文。被告乙○○於警詢
        及偵查中均自承當時係以時速60至70公里之速度行駛，
        且其當時並未看見被害人突然從機車到切入快車道，看
        到被害人時已經撞上了，其有肇事責任等語在卷，而該
        路段之速限為時速50公里，此有道路交通事故調查報告
        表、現場相片在卷可參，足見被告乙○○當時係超速行
        駛，且並未對車前狀況保持警戒狀態，故未能及時發覺
        被害人之機車，而被告乙○○考領有普通小汽車駕駛執
        照，此有汽車駕駛人資料查詢單1 紙附卷可佐，對上開
        規定本應知之甚詳，且案發當時天候晴朗、夜間有照明
        、路面乾燥無缺陷、視距良好無障礙物，此亦有道路交
        通事故調查報告表在卷可證，被告乙○○並無不能注意
        之情事，詎疏未為上開注意，貿然以時速60 -70公里之
        速度超速行駛，且未注意車前狀況，因而肇事撞及被害
        人，其有過失已甚明顯。雖本件車禍事故經送高雄市政
        府交通局車輛行車事故鑑定委員會及高雄市車輛行車事
        故覆議鑑定委員會鑑定結果，均認本件被告乙○○無肇
        事因素，惟該2 次之鑑定意見，僅簡明羅列雙方駕駛行
        為、佐證證據名稱及路權歸屬，除未說明鑑定意見所得
        之理由，亦未說明何以被告乙○○超速行駛卻無任何肇
        事原因，且未考量被告乙○○當時有未注意車前狀況之
        情形，上開鑑定及覆議意見自均不足採，附此敘明。
    ３、按「刑法上之過失，其過失行為與結果間，在客觀上有
        相當因果關係始得成立。所謂相當因果關係，係指依經
        驗法則，綜合行為當時所存在之一切事實，為客觀之事
        後審查，認為在一般情形下，有此環境、有此行為之同
        一條件，均可發生同一之結果者，則該條件即為發生結
        果之相當條件，行為與結果即有相當之因果關係。反之
        ，若在一般情形下，有此同一條件存在，而依客觀之審
        查，認為不必皆發生此結果者，則該條件與結果不相當
        ，不過為偶然之事實而已，其行為與結果間即無相當因
        果關係」，最高法院76年臺上字第192 號著有判例意旨
        可參，而此所謂因果關係，並不以過失行為係結果發生
        之直接原因為限，僅以有相當之因果關係存在，即足當
        之。而行為之於結果，是否具有相當因果關係，應依事
        後之立場，客觀地審查行為當時之具體事實，如認某行
        為確為發生結果之相當條件者，該行為即有原因力；至
        若某行為與行為後所生之條件相結合而始發生結果者，
        亦應就行為時所存在之事實，為客觀之事後審查，如認
        為有結合之必然性者，則該行為仍不失為發生結果之原
        因，應認具有相當因果關係（最高法院90年度臺上字第
        5164號裁判意旨）。本件被害人係因遭被告乙○○駕駛
        自小客車車撞及而受傷倒地於汽車專用快車道上，依經
        驗法則為客觀之審查，本極易遭後方來車輾過，而被害
        人確實再遭甲○○駕駛曳引車輾壓，因而受有多重性創
        傷性傷害、顱骨粉碎性骨折而不治死亡（詳後述），被
        告乙○○上開過失確為此一死亡結果之相當條件，堪認
        其間具有相當因果關係。
    ４、按「汽車駕駛人飲用酒類或其他類似物後其吐氣所含酒
        精濃度超過每公升0.25毫克或血液中酒精濃度超過0.05
        % 以上，不得駕車」、「變換車道時，應讓直行車先行
        ，並注意安全距離」，道路交通安全規則第114 條第3
        款、第99條第1 項第3 款亦分別定有明文。被害人騎乘
        重型機車在路上行駛自應注意前揭規定，以避免危險之
        發生，且當時天候、光線，路況、視距均良好，並無不
        能注意之情事，亦如前述，惟本件被害人之血液、膽汁
        及胃內容物經送驗結果，均含有酒精成分，其中血液為
        290mg/dl（即0.290%）、膽汁為301mg/dl、胃內容物為
        322mg/dl，酒醉程度為深醉，呈現症狀為強度酩酊乙節
        ，此有法務部法醫研究所（95）醫鑑字第0455號鑑定書
        、毒物化學檢驗報告在卷可稽，另觀之卷附現場圖，被
        害人機車刮地痕起始位置係在水管路上仁福分6-1 號電
        桿東側23.3公尺之快車道外側，足見本件撞擊地點係在
        該處，堪認被告乙○○所指被害人係自該處分隔島之空
        隙處由慢車道切入快車道等語應與事實相符。故本件被
        害人對於本件交通事故之發生亦同有酒精濃度過量及變
        換車道未讓直行車先行並保持安全距離之過失，亦甚明
        顯，惟此尚無從解免被告乙○○之過失責任。
    ５、綜上所述，本件事證明確，被告乙○○之過失致死犯行
        ，已堪認定。
　(二)、被告甲○○過失致死部分：
    １、被害人於本件事故後，頭、頸、胸、腹、腰臀等部位均
        受有多處外傷，即：(1)、頭頂部有一大範圍之裂傷，約
        30×14公分大小；頭顱骨呈粉碎性骨折，腦組織外溢出
        顱骨；顏面骨呈粉碎性骨折，面部有多處擦傷痕跡；頭
        部有被輾過之痕跡，顱底呈粉碎性骨折。(2)、頸部有被
        輾過之痕跡，左頸前有擦傷痕跡。(3)、上胸部有被輾過
        之痕跡，有大範圍之挫傷，約24×3 公分大小；兩側肋
        骨呈連續性骨折；胸骨呈完全斷裂現象。(4)、右腹部有
        大範圍之挫傷痕跡，約20×9 公分大小；左腹部有挫傷
        痕跡。(5)、左腰部有擦傷痕跡，約9 ×2 公分大小，疑
        為輪胎痕跡，約17×12公分大小；左臀部有多處擦傷痕
        跡。而被害人經解剖結果，其頭顱骨呈粉碎性骨折、腦
        組織呈蜘蛛網膜下腔出血及多重撕裂傷、兩側肋骨前部
        呈連續性多重骨折，胸骨呈完全斷裂現象，兩側肋骨後
        部呈連續性多重骨折、頸椎呈完全斷裂現象、兩側肺臟
        挫傷出血乙節，此有法務部法醫研究所（95）醫鑑字第
        0455號鑑定書1 份在卷可憑，而被害人頭頂部頭皮之大
        範圍裂傷及顱骨之粉碎性骨折，均係因鈍物撞擊所致，
        並因顱骨粉碎性骨折造成腦組織外溢，本件被害人頭、
        頸、胸部都有受傷，被害人身上主要在頭、頸、胸等部
        位有被輾過的痕跡，遂以多重性創傷性傷害來表示，而
        因被害人肋骨全部骨折，且頭部粉碎性骨折，故可判斷
        是遭非常重的車子輾過，死亡原因中顱骨粉碎性骨折係
        最嚴重的原因，而多重創傷性傷害也是原因之一等情，
        亦經實施鑑定人尹莘玲到庭證述明確（見本院卷一第13
        3-135 頁），另觀之卷附現場相片，當時被害人之身體
        係俯臥在快車道之內、外側車道中間，其頭部、腰部及
        臀部分別有明顯的車輛胎痕通過（見警卷第17-18 頁
        ），而被害人之前胸確沾有大片油污，亦有臺灣高雄地
        方法院檢察署法醫驗斷書暨相片在卷可參。故被害人當
        日確遭重車輾過身體，並致其受有顱骨粉碎性骨折、多
        重創傷性傷害而不治死亡，應堪認定。
    ２、被告甲○○固坦承當日其確有沿水管路外側快車道行駛
        通過上開地點，並有下車與被告乙○○短暫交談等情無
        誤，惟辯稱並未輾壓被害人身體云云，然其於警詢時即
        已自承其行經事故現場時有稍微煞車，因為其稍微有感
        覺擦撞到物品，所以才停車查看，才發現車後方有轎車
        與機車發生交通事故，因為當時天色昏暗，致使其有閃
        避但未完全避開，其雖立即停車檢查，但因天色黑暗，
        及發現現場有自用小客車停於路旁，致其誤認係該車肇
        事與其無關等語在卷（見警卷第7-8 頁），而證人即
        同案被告乙○○於偵查中證稱當時其係站在小客車後車
        廂找三角架，聽到後面有大車聲音便回頭看，看到被害
        人之身體被該輛大車輾過，身體在該大車後面輪子部位
        翻滾，在該輛大車經過前，其他往大樹方向之車輛均由
        右側機車到通過，當天開車壓過被害人身體的就是被告
        甲○○，等語明確（見95年度偵字第7325號卷第15、17
        、18 頁） ，其於本院審理時，亦證述當日其撞及被害
        人後，其便將車子開到路邊，下車查看被害人的情形，
        看到被害人在動，當時被害人身上有流血，地上也有血
        跡，但沒有很多，其便趕緊跑回車上要拿三角警示牌，
        在其正在拿三角警示牌時，便聽到大車聲音，其轉頭過
        去看到被告甲○○的大貨車從被害人倒地的地方壓過去
        ，被害人有翻滾的動作，其並未看見是哪一個輪子壓的
        ，但因為被告甲○○開過去的地點便是被害人躺的位置
        ，所以其可以確定是被告甲○○輾過被害人，當時其所
        在位置約距離被害人10幾公尺，後來被告甲○○將大貨
        車停在其自小客車前方，並自己下車查看大貨車後方，
        其有質問被告甲○○說為何輾過被害人，被告甲○○說
        沒有，然後便離開了，因為被告甲○○大貨車車牌後面
        的數字都髒髒的，故其僅記下車牌的1 、2 個字母，該
        大貨車的車斗很高，其無法看到裡面是否有載貨，其只
        有記下車型，該段時間經過的車輛都從旁邊的機車到繞
        出去了，除了被告甲○○的大貨車之外，並無其他車輛
        壓過被害人，其放好三角警示牌時，有看到被害人身體
        有被輾過的痕跡，已經血肉糢糊了等語綦詳（見本院卷
        二第14-20 頁），其前後所為證述尚稱一致，況其就己
        身所涉過失致死責任，自始即坦承全部犯罪，且業與被
        害人家屬達成調解，賠償被害人家屬80萬元，而取得被
        害人家屬之原諒，亦有高雄縣調解委員會調解書1 紙在
        卷可參，其自無再行誣指被告甲○○以謀脫罪或卸責之
        必要，堪認其證述尚非臨訟虛構杜撰之詞。又當天現場
        路面雖係乾燥，惟因被害人所在位置附近有血水及腦漿
        ，車輛輪胎經過血跡時便在路面留下胎痕乙節，業經證
        人即到場員警胡昆龍到庭證述在卷（見本院卷一第94頁
        ），而被害人頭部、腰部及臀部分別有明顯的車輛胎痕
        通過乙節，已如前述，另被告甲○○上開車牌號碼JI-5
        62 號 曳引車、VR-92 號拖車左邊第一排至第四排外側
        輪胎胎痕4 個，與現場地面輪胎印痕相片6 張，經送內
        政部警政署刑事警察局進行特徵及重合比對結果，認：
        (1)、現場輪胎印痕編號二左側邊緣可資比對部分，與送
        鑑車輛左邊第二排外側輪胎胎面印痕之紋痕型態、大小
        類同，其他部分因係重複性輪胎印痕，紋痕清晰度不足
        ，欠難進一部加以鑑定；(2)、現場輪胎印痕編號四與送
        鑑車輛左邊第四排外側輪胎之胎面印痕同為4 條凹痕（
        Grooves） 呈直線狀，區分為5 條肋狀痕（Ribs），惟
        編號四係重複性輪胎印痕，紋痕清晰度不足，欠難進一
        步加以鑑定；(3)、另現場照片中地面上部分血跡輪胎印
        痕與送鑑車輛第三排外側輪胎之胎面印痕左側型態同為
        粗細相間之肋狀痕，惟該照片中印痕係重複性輪胎印痕
        ，且未放置比例尺及垂直拍攝，欠難進一步加以鑑定等
        情，有該局95年4 月28日刑鑑字第0950044226號鑑定書
        在卷可資佐證，益證當日被告甲○○確有駕駛上開曳引
        車、拖車行經事發地點，並輾壓被害人之身體甚明，證
        人乙○○之證詞應與事實相符，被告甲○○空言否認，
        應係事後脫免卸責之詞，不足採信。
    ３、被告甲○○另辯稱其當日事先已接獲友人壬○○來電告
        知焚化爐大門口之水管路上有車禍事故，要其小心通過
        ，而其經過該處時發現被告乙○○之自小客車，便下車
        抄寫車牌號碼，其並未壓到人云云，惟被告甲○○於警
        詢之初先辯稱當日其剛下仁武交流道，便接獲綽號史努
        比之壬○○來電告知前方有交通事故云云，旋又改稱其
        係於水管路時接到電話，且一掛電話即反應閃躲云云（
        見警卷第6-7 頁），其前後所述不一，已有明顯可疑
        之處。又證人壬○○於警詢時證稱其當晚駕駛車牌號碼
        816-GN之曳引車及WB-67 號拖車由大樹往仁武方向行駛
        ，經過水管路焚化爐前時，發現現場有車禍事故，其便
        以0000000000號行動電話報警，並至車禍現場後方用車
        將水管路兩線之快車道封閉起來，且下車告知來車前方
        發生車禍須改道，其於發現車禍後曾以行動電話通知被
        告甲○○前方有車禍，後來其便在車禍後方警戒等語（
        見警卷第2-3 頁），而其於本院審理時亦具結證稱當
        日其係從大樹往仁武方向沿水管路行駛，係在事故的對
        向車道，其經過事故現場時，有放慢速度開過去，過了
        事故現場後打電話通知被告甲○○要小心，並且開外側
        一點，之後馬上打電話報案，並用其所駕駛的曳引車把
        車道圍起來，等到警車到場時，其才離開等語明確（見
        本院卷依第130-132 頁），另證人戊○○證述當天晚間
        其駕駛車牌號碼XD-407號大貨車空車回來時，車行經事
        故現場，再往前便看到壬○○將車停好橫在快車道上（
        位置約在水管路仁福分6-1 號電桿東側10餘公尺，即該
        路快慢車道分隔島末端處之東向快車道上，見警卷第
        21頁），之後又看到前方仁武往現場方向有兩部有閃光
        的車子開過來，一部是警車，一部是救護車，其在開過
        來的路上並未注意到被告甲○○等語在卷（見本院卷一
        第83-87 頁）、證人辛○○則證述其於當天晚間8 點多
        開聯結車空車下來時，有經過事故現場，看到機車倒在
        外線，人在內線，警車停在內線跟外線中間，中間兩線
        快車道當時已經封閉了，如果車子要通過，要走外面的
        機車道，當時警方已經到場處理了等語在卷（見本院卷
        一第88-91 頁），則綜合證人壬○○、戊○○、辛○○
        3 人之證詞，當日壬○○於通過事故現場後，隨即撥打
        電話予被告甲○○及報警，並立刻將其所駕駛之曳引車
        橫停在事故現場後方之快車道上，阻擋所有車輛經過，
        直到員警到場後始離開現場，而員警到場後亦繼續以警
        車將該處快車道封閉，故於壬○○經過事故現場迄於員
        警到場之期間內，被告甲○○固無可能再駕駛曳引車沿
        水管路快車道行駛由西往東方向行經事故現場。又壬○○等人並不能證明被告甲○○係何時經過事故現場，以
        及被告甲○○接獲壬○○來電時究係人在何處，故縱認
        壬○○確欲撥打電話予甲○○以為示警，惟被告甲○○
        亦可能業已通過事故現場，則壬○○撥打該通電話，自
        無從提醒被告甲○○免生事故，從而上開證人壬○○等
        人之證詞，均不足以為被告甲○○有利之認定甚明。
    ４、至被告甲○○上開曳引車及拖車經採集其輪胎胎面疑似
        血跡送往內政部刑事警察局鑑驗，雖因其上人類DNA 含
        量未達足資型別檢測之量，或未檢出DNA 量，致無從進
        行DNA-STR 型別檢測乙節，雖有該局95年4 月7 日刑醫
        字第09 50042780 號鑑驗書在卷可參，惟本件車禍事故
        發生時間係於95年3 月1 日，經員警循線追查，迄於同
        月4 日始通知被告甲○○到案說明，並於同日對上開曳
        引車及拖車採證送驗等情，業據警員胡昆龍於職務報告
        中陳述明確（見警卷第1-2 頁），是本件採證時間距
        離事發時已歷時3 日之久，上開車輛於該段期間內係如
        何使用？是否因長途往返行駛致大量塵土覆蓋？輪胎是
        否曾經清洗或更替？均無從得知，故本院自難遽為被告
        甲○○有利之認定，附此敘明。
    ５、至證人戊○○、辛○○及壬○○雖均證稱當時被告乙○○所駕駛之車牌號碼P2-4825 號自小客車係停放在快慢
        車道分隔島之正前方，而非在快車道上，與卷附交通事
        故現場圖所繪情形不同云云（見本院卷一第83頁、第89
        頁、第130 頁），惟其等3 人當日雖均行經事故現場，
        然均未下車，故其等於車輛行進間短暫注視之結果，於
        距離上是否產生誤差，已有可疑。又證人即員警胡昆龍
        於本院審理時證述其到場時該自小客車所在位置，確係
        如卷附現場圖所示停在分隔島左前方（即車頭偏右停放
        於外側快車道上），並非停在分隔島正中間，且其係經
        現場實際測量後，始製作該現場圖等語明確（見本院卷
        一第93、96頁），而證人即員警林志忠亦證稱當天其係
        第一批抵達現場之員警，當時現場情形便如卷附交通事
        故現場圖所示，被告乙○○所駕駛之自小客車係稍微橫
        著停等語在卷（見本院卷第124-125 頁），另觀之警卷
        所附現場相片，被告乙○○所駕駛上開自小客車右後方
        即係分隔島上之反光標誌（見警卷第20頁編號25相片
        ），足見被告乙○○之自小客車確非停放於分隔島之正
        前方，況此部分與肇事責任之歸屬尚無直接關聯，且員
        警就其測量結果，亦無造假之必要，故現場情形應以員
        警胡昆龍、林志忠及卷附交通事故現場圖為正確，亦併
        此敘明。
    ６、按「汽車行駛時，駕駛人應注意車前狀況及兩車併行之
        間隔，並隨時採取必要之安全措施」，道路交通安全規
        則第94條第2 項定有明文。被告甲○○自承其於通過上
        開事故現場時，並未在快車道上發現被害人等語無誤（
        見相驗卷第8 頁、95年度偵字第7325號卷第17頁），惟
        證人壬○○於本院審理時則證稱其當日經過現場時，有
        發現車禍之情形，如果是從仁武往大樹之方向，係先看
        到人，再看到機車，再看到自小客車，人是躺在內線等
        語在卷（見本院卷第一第130 、131 頁），而證人戊○○、辛○○亦均證稱在現場有看到一個人躺在內車道，
        頭接近白線那邊等語無誤（見本院卷一第85、89頁），
        又該處路燈之電源，係由自動點滅器依陽光照度自動控
        制，天色暗了照度不足時，即帶動開關投入電源，路燈
        因受電而發亮，天亮了照度升高，仍借由感光體帶動開
        關自動切斷電源，故路燈熄滅，故95年3 月1 日當天路
        燈亮熄時間，係決定於當日天色乙節，業經臺灣電力股
        份有限公司鳳山區營業處95年12月12日鳳山字第095120
        00281 號函在卷可稽（見本院卷一第113 頁），是以該
        路段於光線不足時，路燈隨即自動點亮，而當時經過該
        處之人，亦均能發現被害人橫躺於路面上，故堪認被告
        甲○○當時顯然未對車前狀況保持注意及警戒，始未能
        及時發覺被害人，而被告甲○○考領有職業聯結車駕駛
        執照，此有汽車駕駛人資料查詢單1 紙附卷可佐，對上
        開規定本應知之甚詳，且案發當時天候晴朗、夜間有照
        明、路面乾燥無缺陷、視距良好無障礙物，亦有道路交
        通事故調查報告表在卷可證，被告甲○○實無不能注意
        之情事，詎疏未注意車前狀況，因而直接輾壓被害人，
        其有過失已甚明顯。雖本件車禍事故經送高雄市政府交
        通局車輛行車事故鑑定委員會及高雄市車輛行車事故覆
        議鑑定委員會鑑定結果，均認本件被告甲○○無肇事因
        素，惟該2 次之鑑定意見，並未參酌證人壬○○、戊○○、辛○○之證詞，上開鑑定及覆議此部分意見自均不
        足採，附此敘明。另本件被害人對於本件交通事故之發
        生雖同有酒精濃度過量及變換車道未讓直行車先行並保
        持安全距離之過失，業如前述，惟此尚無從解免被告甲○○之過失責任。
    ７、綜上所述，本件事證明確，被告甲○○之過失致死犯行
        ，已堪認定。
  (三)、被告甲○○肇事逃逸部分：
    １、被告甲○○固辯稱其當日係因接獲壬○○來電通知前方
        有自小客車擦撞機車之事故，於經過時發現被告乙○○
        之自小客車，為免肇事者逃逸，故下車抄寫被告乙○○
        之自小客車車牌號碼云云，惟其於警詢之初即已自承其
        行經事故現場時，因閃避不及有感覺擦撞到物品，所以
        立即停車檢查，才發現車後方有轎車與機車發生交通事
        故等語在卷（見警卷第6-7 頁），核與證人乙○○於
        本院審理時證述被告甲○○當日係開過去後就在其前方
        停車，並非由其上前攔停，而被告甲○○一下車後，便
        去看自己的車子後面，當時其已自車上拿好三角警示牌
        ，準備放到快車道上，轉頭看見被告甲○○在查看自己
        車子的後方等情（見本院卷二第14-15 頁）亦相符合，
        足見被告甲○○當日行經現場時，已察覺其曳引車有擦
        撞到物品，可能已經肇事，始會下車檢查。況若被告甲○○確係基於為免肇事者逃逸之動機而下車，則其自應
        在現場等候員警到場處理，以免被告乙○○隨即棄車潛
        逃無蹤，且其於偵查中另辯稱其下車後仍未看見被害人
        云云（見相驗卷第8 頁），果真如此，則其於發現事故
        現場並抄寫可疑肇事人之車牌完畢後，尤應立即確認被
        害人所在及受傷情形，協助送醫，豈有隨即逕自離去之
        理，足見其上開所辯顯與常情相悖，應係事後卸責之詞
        ，難令採信。
    ２、被告甲○○自承其下車後乙○○有向其表示其已輾過被
        害人等語無誤（見95年度偵字第7325號卷第16頁），核
        與證人乙○○於本院審理時證稱被告甲○○下車查看曳
        引車與拖車後方時，其有對被告甲○○說為何輾過被害
        人，被告甲○○回答沒有，然後就離開了等情（見本院
        卷二第15頁）大致符合，則被告甲○○經乙○○告知後
        ，即已知悉自己確有輾壓被害人之情事，雖其於偵查中
        另辯以當時其不確定有無壓到被害人，且其在現場並未
        查看機車騎士在何處，也沒有看車輪是否壓到東西等語
        云云（見相驗卷第8-9 頁），惟其先前既已察覺所駕駛
        之曳引車有擦撞物品，復經證人乙○○告知已輾過被害
        人，縱其尚未能確認自己是否確有輾壓被害人，亦當立
        即查看被害人當時情形，以確認乙○○所述是否實在，
        並且靜待警方至現場處理，而避免自己平白遭誣陷，詎
        其僅以口頭否認後，即駕車離開，益徵其應係恐負刑責
        而當場逃逸甚明。被告甲○○徒以其並未肇事云云否認
        犯行，委無可採。
    ３、本件被告甲○○肇事逃逸之犯行，事證已明，亦堪認定
        。
三、查被告2 人行為後，如附表所示之相關法律均業經變更，並
    俱於95年7 月1 日施行，玆經整體比較結果，裁判時法並未
    較為有利，從而依刑法第2 條第1 項規定，自應適用各該行
    為時法，亦即修正前法至明。
四、被告甲○○係元皇貨運股份有限公司之負責人，並擔任營業
    貨運曳引車司機，負責載運貨物為業，而其當日係載運煤炭
    至中印煤場卸貨，均為其自承在卷，自屬從事業務之人。是
    核被告乙○○所為，係犯刑法第276 條第1 項之過失致人於
    死罪；被告甲○○所為，係犯刑法第276 條第2 項之業務過
    失致人於死罪及同法第185 條之4 之肇事逃逸罪。被告乙○○於車禍發生後，即在現場等候，而於員警前往處理尚不知
    何人為肇事者前，即主動表明係其肇事且願意接受裁判乙節
    ，業經證人即警員胡昆龍、林志忠分別證述在卷（見95年度
    偵字第7325號卷第17頁、本院卷一第124 頁），核與刑法第
    62條前段之自首規定相符，依法應減輕其刑。被告甲○○所
    犯上開2 罪，犯意各別，行為互殊，應分論併罰。爰審酌被
    告2 人因一時疏忽而肇事，致被害人死亡，造成其家屬無法
    挽回之傷痛，惟本件被害人亦有酒醉駕車及變換車道未讓直
    行車先行並注意安全距離之過失，且過失程度遠較被告2 人
    為高，又被告乙○○犯後始終坦承所有犯行，且業與被害人
    家屬達成民事和解，以800,000 元賠償其等之損失，有調解
    書1 份在卷可憑，態度良好，而被告甲○○於肇事後因恐負
    刑責當場逃逸，罔顧受害人之生命安全，行為實屬惡劣，且
    犯後仍狡詞否認犯罪，復未與告訴人達成和解，態度不佳等
    一切情狀，分別酌情量處如主文所示之刑，並就被告乙○○
    部分諭知易科罰金之折算標準，及就被告甲○○部分定其應
    執行之刑。又被告乙○○前未曾受有期徒刑以上刑之宣告，
    有臺灣高等法院被告前案紀錄表在卷可稽，其因一時疏忽，
    致觸本件犯行，犯後業已坦承犯行，並與被害人家屬達成和
    解，取得被害人家屬之原諒，其經此偵審程序，應知警惕而
    無再犯之虞，本院因認所宣告之刑以暫不執行為適當，併予
    宣告緩刑2 年，用啟自新。
據上論斷，應依刑事訴訟法第299 條第1 項前段，刑法第2 條第
1 項前段、第185 條之4 、第74條第1 項第1 款，修正前刑法第
276 條第1 項、第2 項、第41條第1 項、第51條第5 款，罰金罰
鍰提高標準條例第1條前段，廢止前同條例第2條，判決如主文。
本案經檢察官林志祐到庭執行職務。
中　　華　　民　　國　　96　　年　　5 　　月　　15　　日
                交通法庭審判長法　官  蔡  廣  昇
                              法  官  林  瑋  桓
                              法  官  謝  雨  真
以上正本證明與原本無異。
如不服本判決，應於判決送達後10日內，向本院提出上訴狀。
中　　華　　民　　國　　96　　年　　5 　　月　　15　　日
                              書記官  林  佳  慧
┌──┬──┬───────────────┬──┬───────────────────────────┐
│編號│條號│新法                          │比較│理由                                                  │
│    │    ├───────────────┤    │                                                      │
│    │    │舊法                          │結果│                                                      │
├──┼──┼───────────────┼──┼───────────────────────────┤
│1   │33  │新條文主刑之種類如下：        │    │舊法第三十三條第五款規定，罰金：一元以上，修正後則提高│
│    │    │一、死刑                      │    │為，罰金：新臺幣一千元以上，以百元計算之。            │
│    │    │二、無期徒刑                  │    │罰金之定義既已修正，法定刑為罰金者，其法定最低度罰金亦│
│    │    │三、有期徒刑：二月以上，十五年│    │提高為新臺幣一千元，致刑度有加重之情形，不論宣告罰金與│
│    │    │    以上。但遇有加減時，得減至│    │否，應依新法第二條第一項前段之規定，適用行為時法。（最│
│    │    │    二月未滿，或加至二十年。  │    │高法院決議第三點(一)參照）。                            │
│    │    │四、拘役：一日以上，六十日未滿│    │                                                      │
│    │    │    。但遇有加重時，得加至一百│    │                                                      │
│    │    │    二十日。                  │    │                                                      │
│    │    │五、罰金：新臺幣一千元以上，以│    │                                                      │
│    │    │    百元計算之。              │    │                                                      │
│    │    ├───────────────┼──┤                                                      │
│    │    │舊條文主刑之種類如下：        │ˇ  │                                                      │
│    │    │一、死刑                      │    │                                                      │
│    │    │二、無期徒刑                  │    │                                                      │
│    │    │三、有期徒刑：二月以上，十五年│    │                                                      │
│    │    │    以上。但遇有加減時，得減至│    │                                                      │
│    │    │    二月未滿，或加至二十年。  │    │                                                      │
│    │    │四、拘役：一日以上，二個月未滿│    │                                                      │
│    │    │    。但遇有加重時，得加至四個│    │                                                      │
│    │    │    月。                      │    │                                                      │
│    │    │五、罰金：一元以上。          │    │                                                      │
├──┼──┼───────────────┼──┼───────────────────────────┤
│2   │41  │新條文                        │    │(一) 舊法第四十一條第一項前段規定，犯最重本刑為五年以下 │
│    │    │I犯最重本刑為五年以下有期徒刑│    │   有期徒刑以下之刑之罪，而受六個月以下有期徒刑或拘役 │
│    │    │  以下之刑之罪，而受六個月以下│    │   之宣告，因身體、教育、職業、家庭之關係或其他正當事 │
│    │    │  有期徒刑或拘役之宣告者，得以│    │   由，執行顯有困難者，得以一元以上三元以下折算一日， │
│    │    │  新臺幣一千元、二千元或三千元│    │   易科罰金（依罰金罰鍰提高標準條例廢止前第二條規定， │
│    │    │  折算一日，易科罰金。但確因不│    │   就其原定數額提高為一百倍折算一日，即銀元一百、二百 │
│    │    │  執行所宣告之刑，難收矯正之效│    │   、三百元折算一日，換算成新台幣即三百、六百、九百元 │
│    │    │  ，或難以維持法秩序者，不在此│    │   折算一日）。修正後則提高為以新台幣一千、二千、三千 │
│    │    │  限。                        │    │   元折算一日，比較新舊法之適用結果，以修正前之規定， │
│    │    │II前項規定於數罪併罰，其應執行│    │   較有利於行為人，應新刑法第二條第一項之規定，應適用 │
│    │    │之刑未逾六月者，亦適用之。    │    │   修正前之規定。（最高法院決議第三點(一)參照）。       │
│    │    ├───────────────┼──┤(二) 新法施行前犯併合處罰數罪中之一罪，且該數罪均該當刑 │
│    │    │舊條文                        │ˇ  │   法第四十一條第一項得易科罰金之規定者，其新舊法之適 │
│    │    │ I犯最重本刑為五年以下有期徒 │    │   用：                                               │
│    │    │   刑以下之刑之罪，而受六個月 │    │   新刑法施行法第三條之一第三項規定，於九十四年七月一 │
│    │    │   以下有期徒刑或拘役之宣告， │    │   日刑法修正施行前犯併合處罰數罪中之一罪，且該數罪均 │
│    │    │   因身體、教育、職業、家庭之 │    │   符合第四十一條第一項得易科罰金之規定者，適用九十年 │
│    │    │   關係或其他正當事由，執行顯 │    │   一月四日修正之刑法第四十一條第二項規定，即適用舊法 │
│    │    │   有困難者，得以一元以上三元 │    │   第四十一條第二項之規定（即應執行之刑逾六月者，應得 │
│    │    │   以下折算一日，易科罰金。但 │    │   易科罰金），以利受刑人。                           │
│    │    │   確因不執行所宣告之刑，難收 │    │                                                      │
│    │    │   矯正之效，或難以維持法秩序 │    │                                                      │
│    │    │   ，不在此限。               │    │                                                      │
│    │    │Π 併合處罰之數罪，均有前項情 │    │                                                      │
│    │    │   形，其應執行之刑逾六月者， │    │                                                      │
│    │    │   亦同。                     │    │                                                      │
├──┼──┼───────────────┼──┼───────────────────────────┤
│3   │51  │新條文宣告多數有期徒刑者，於各│    │新法第五十一條第五款提高多數有期徒刑合併應執行之刑不得│
│    │  │刑中之最長期以上，各刑合併之刑│    │逾三十年，新法施行後，因新法修正後提高合併應執行之最高│
│    │    │期以下，定其刑期。但不得逾三十│    │度刑期，較舊法規定，對行為人更為不利，雖非關於罪刑之變│
│    │    │年。                          │    │更，惟定執行刑為科刑事項，影響及行為人刑罰之法律效果，│
│    │    ├───────────────┼──┤屬刑法第二條第一項之法律變更，新法第五十一條第五款對行│
│    │    │舊條文宣告多數有期徒刑者，於各│ˇ  │為人不利，應依新法第二條第一項，適用最有利於行為人之法│
│    │    │刑中之最長期以上，各刑合併之刑│    │律，即行為時之舊法；裁判確定前犯數罪，其中一罪在新法施│
│    │    │期以下，定其刑期。但不得逾二十│    │行前者，亦同（最高法院決議第五點 (一)， 高院座談會決議│
│    │    │年。                          │    │第二之八則）                                          │
├──┼──┼───────────────┼──┼───────────────────────────┤
│4   │74I│新條文受二年以下有期徒刑、拘役│    │緩刑係論罪科刑時為促使行為人將來改過遷善，避免再犯所設│
│    │    │或罰金之宣告，而有下列情形之一│    │，乃在評價行為人「裁判時」反社會性，具有防衛社會功能而│
│    │    │，認以暫不執行為適當者，得宣告│    │與保安處分具有類似效果，與行為之評價應考量行為當時及裁│
│    │    │二年以上五年以下之緩刑，其期間│    │判時之法律秩序有所不同，應以裁判時法律決定緩刑宣告與否│
│    │    │自裁判確定之日起算：          │    │。因此，犯罪在新法施行前，新法施行後，緩刑之宣告，應適│
│    │    │一、未曾因故意犯罪受有期徒刑以│    │用新法第七十四條之規定宣告緩刑及應負之負擔（最高法院決│
│    │    │    上刑之宣告者。            │    │議第七點）。                                          │
│    │    │二、前因故意犯罪受有期徒刑以上│    │                                                      │
│    │    │    刑之宣告，執行完畢或赦免後│    │                                                      │
│    │    │    ，五年以內未曾因故意犯罪受│    │                                                      │
│    │    │    有期徒刑以上刑之宣告者。  │    │                                                      │
│    │    ├───────────────┼──┤                                                      │
│    │    │舊條文受二年以下有期徒刑、拘役│    │                                                      │
│    │    │或罰金之宣告，而有左列情形之一│    │                                                      │
│    │    │，認為以暫不執行為適當者，得宣│    │                                                      │
│    │    │告二年以上五年以下之緩刑，其期│    │                                                      │
│    │    │間自裁判確定之日起算：        │    │                                                      │
│    │    │一、未曾受有期徒刑以上刑之宣告│    │                                                      │
│    │    │    者。                      │    │                                                      │
│    │    │二、前受有期徒刑以上刑之宣告，│    │                                                      │
│    │    │    執行完畢或赦免後，五年以內│    │                                                      │
│    │    │    未曾受有期徒刑以上刑之宣告│    │                                                      │
│    │    │    者。                      │    │                                                      │
└──┴──┴───────────────┴──┴───────────────────────────┘
附錄本件論罪科刑之法條：
中華民國刑法第185條之4
駕駛動力交通工具肇事，致人死傷而逃逸者，處6 月以上5 年以
下有期徒刑。
中華民國刑法第276條
因過失致人於死者，處2 年以下有期徒刑、拘役或2 千元以下罰
金。
從事業務之人，因業務上之過失犯前項之罪者，處5 年以下有期
徒刑或拘役，得併科3 千元以下罰金。
